【裁判字號】    96,附民,98
【裁判日期】    970318
【裁判案由】    損害賠償
【裁判全文】
臺灣臺南地方法院刑事附帶民事訴訟判決  96年度附民字第98號
原      告  丁○○
訴訟代理人  李育禹  律師
被      告  丙○○
            甲○○
            乙○○
上列當事人間因傷害案件，經原告提起附帶民事訴訟請求侵權行
為損害賠償，本院於民國97年3月4日言詞辯論終結，判決如下：
    主  文
被告應連帶給付原告新臺幣壹拾伍萬仟壹佰伍拾元，及被告甲○○自民國九十六年五月二十六日起、被告乙○○自民國九十六
年六月八日起、被告丙○○自民國九十七年一月十七日起，均至
清償日止，按週年利率百分之五計算之利息。
原告其餘之訴駁回。
訴訟費用由被告連帶負擔六分之一，餘由原告負擔。
本判決第一項得假執行。但被告如於執行標的物拍定、變賣前，
以新臺幣壹拾伍萬仟壹佰伍拾元為原告預供擔保，得免為假執
行。
    事實及理由
一、程序方面：本件被告丙○○未於言詞辯論期日到場，核無民
    事訴訟法第三百八十六條所列各款情形，爰依原告之聲請，
    由其一造辯論而為判決。
二、原告起訴主張：被告丙○○、甲○○、乙○○與原告丁○○
    均為在臺南市○○路臺南火車站後站排班之計程車司機，丙○○、甲○○、乙○○三人於民國九十五年一月十六日二十
    三時四十五分前某時許，在臺南市○○路臺南火車站後站計
    程車排班處附近飲酒，其間甲○○因停車問題與丁○○略生
    齟齬，同日二十三時四十五分，丁○○載送乘客後開回臺南
    火車站後站計程車排班處，甲○○即生尋釁之意，假意邀同
    丁○○飲酒，丁○○不得以乃隨行前往，甲○○行走不到二
    步，即以手持之高梁酒瓶揮向丁○○，經丁○○閃躲並壓制
    甲○○。斯時丙○○及乙○○見狀即衝向丁○○處，與甲○○基於共同傷害人之身體之犯意聯絡，由丙○○持塑膠椅、
    乙○○則徒手毆打丁○○，致塑膠椅碎裂，甲○○則加入以
    徒手毆打丁○○，丁○○逃至其計程車停車處取出球棒欲行
    防衛，又遭搶下，並遭乙○○拉住後領拖行，丙○○、甲○○、乙○○三人復共同徒手接續毆打丁○○，致丁○○受有
    頭部外傷、左膝及顏面挫傷、右手及顏面擦傷等傷害。為此
    ，依侵權行為之法律關係，請求被告應負損害賠償責任等語
    。並聲明：被告應連帶給付原告新臺幣（下同）柒拾壹萬貳
    仟壹佰壹拾伍元及自起訴狀繕本送達翌日起至清償日止，按
    週年利率百分之五計算之利息。
三、被告甲○○對於因傷害行為，不法侵害原告權利，而依法應
    負損害賠償責任，以及原告所提出之醫療費等節，均不爭執
    ，惟抗辯原告並無勞動能力喪失或減損，且精神慰撫金過高
    等語，資為抗辯。被告乙○○則否認有以傷害方式不法侵害
    原告權利，並以其乃勸架之人為辯，並均聲明原告之訴應予
    駁回。被告丙○○未於言詞辯論期日到場，亦未提出書狀作
    何聲明或陳述。
四、得心證之理由：
  (一)原告主張之事實，業據其提出刑事告訴，復有本院刑事庭九
    十五年度易字第一六二六號刑事卷宗所附國立成功大學醫學
    院附設醫院診斷證明書一份、球棒一枝、案發後蒐證照片七
    張為證，此亦為被告甲○○所不爭執，而被告丙○○、甲○○、乙○○因此傷害罪由本院刑事庭判處有罪，自堪信原告
    之主張為真實。被告甲○○及乙○○固以前開情詞置辯，但
    被告甲○○及乙○○對於被告甲○○何以手持酒瓶以及該酒
    瓶何以破碎、塑膠椅為何破碎、被告有無親見原告前往其車
    上持球棒、被告甲○○有無看見丙○○及乙○○毆打原告，
    被告乙○○有無看見丙○○及甲○○毆打原告等節，多所不
    實且相互矛盾，顯示臨訟卸責之詞，而由本案發生情狀，亦
    不能認為是原告主動尋釁致生互毆情事，至於被告乙○○於
    辯論時表示「原告證稱乙○○有拿球棒毆打原告一節」，更
    屬無稽，原告從未明確證稱此事。在在顯現被告甲○○及乙○○於上開刑事案件，乃先將共同毆打原告一節，相互推卸
    與其餘二名共同被告，直至被告甲○○坦承有傷害原告，又
    改口辯稱被告乙○○未曾毆打原告，所辯俱不足採。
  (二)按因故意或過失，不法侵害他人之權利者，負損害賠償責任
    ，故意以背於善良風俗之方法，加損害於他人者亦同；數人
    共同不法侵害他人之權利者，連帶負損害賠償責任；不法侵
    害他人之身體、健康、名譽、自由、信用、隱私、貞操，或
    不法侵害其他人格法益而情節重大者，被害人雖非財產上之
    損害，亦得請求賠償相當之金額。民法第一百八十四條第一
    項、第一百八十五條第一項前段、第一百九十五條第一項分
    別定有明文。綜上所述，被告既共同不法侵害原告之身體法
    益，從而原告基於侵權行為之法律關係，依民法第一百八十
    四條第一項及第一百八十五條第一項前段之規定，請求被告
    連帶負侵權行為損害賠償責任，自無不合，應予准許。
  (三)損害賠償之範圍：
  1.醫療費用部分：原告主張醫療費用共計仟壹佰伍拾元，業
    據其提出收據二十一張為證，並為被告所不爭執，就此部分
    應予准許。
  2.工作能力喪失暨減損部分：原告主張以駕駛計程車為業，因
    被告傷害之侵權行為導致視距無法聚焦，自九十五年一月十
    六日起至起訴日止共計十六個月無法從事駕駛工作，以每月
    壹萬伍仟元之薪資計算，共損失貳拾肆萬元；而原告另主張
    因被告上開傷害行為傷及眼睛，導致視力減損達勞工保險殘
    廢給付標準表第十三級之殘廢等級，請求扣除中間利息後之
    工作能力減損賠償貳拾陸萬捌仟玖佰陸拾伍元，並提出診斷
    證明書二紙為證。惟查：(1)原告受傷當時醫院所開具之診斷
    證明書，當時並未載明原告眼睛有何傷害，雖原告於四日後
    前往成大醫院就診，經醫師診斷為雙眼鈍傷並結膜下出血及
    複視，並有原告提出之診斷證明書為證，然而上開眼睛部位
    之病情是否為被告三人所造成，與被告之傷害行為有無因果
    關係，原告尚未舉證以實其說。(2)其次，原告事後另提出成
    大及奇美醫院診斷證明書二份，主張現今仍有眼球鈍傷及殘
    存複視，左眼黃斑部病變，經矯正後最佳視力為右眼零點八
    、左眼零點六。然而，原告受被告三人傷害行為初始，其醫
    師診斷證明已未記載眼睛部位受有傷害，業據前述，而九十
    五年一月二十日驗斷出有眼球鈍傷，迄九十六年十月二十九
    日仍存有眼球鈍傷，上開傷勢存在時間長達一年又九月，其
    間有無其他非被告三人之因素介入，亦無從得知。經被告聲
    請調取原告營業小客車相關資料，原告目前仍領有營業小客
    車駕照及計程車執業登記，有臺南市政府警察局及臺南監理
    站函文二份可查，是被告主張原告目前仍可從事計程車駕駛
    ，並非無據。(3)至為要者，經被告聲請調閱原告於成大醫院
    眼科病歷資料，經醫師函覆：「病患丁○○於九十五年一月
    十七日急診照會眼科，主訴外傷後發生複視，經醫師檢查右
    眼裸視零點九八、左眼裸視零點七，並無明顯斜視或眼球移
    動受限。」，有該醫院九十六年十一月二十九日成附醫眼字
    第0960017966號病情摘要及病歷資料可查。因此，成大醫院
    眼科醫師於原告當日急診住院，原告主張眼睛部位受有傷害
    ，經前往會診結果，仍未判定原告當時眼睛部位確有傷勢，
    是原告九十五年一月十七日所開立前日傷勢診斷證明，即無
    有關眼睛部位之傷勢記載。亦即，不能認為被告三人傷害原
    告時，有因而致使原告眼睛部位受傷，而原告四日後經診斷
    出有眼球鈍傷結果，亦不能認為與被告之傷害行為有何相當
    因果關係。是故，原告主張被告應連帶賠償工作能力喪失暨
    減損部分，為無理由，不能准許。
  3.精神慰撫金部分：原告因被告故意傷害行為，受有前述傷勢
    ，其精神、肉體自感痛苦，因而請求非財產上之損害賠償，
    自屬有據。本院審究兩造之年齡及執業情形，並依職權調閱
    所得暨財產歸戶資料，衡量雙方財力狀況，參酌兩造之教育
    程度、身分、地位、經濟能力及所受傷害之程度，認為原告
    此部分有關精神損害賠償之請求，在壹拾伍萬元之範圍內，
    尚稱允當，應予准許；逾此範圍之請求，為無理由，應予駁
    回。
  4.以上核計，原告上開請求項目經核准之金額合計為壹拾伍萬
    仟壹佰伍拾元。至於本件業經本院刑事庭認定並非互毆，
    則無民法第二百一十七條與有過失規定之適用，附此敘明。
五、綜上，原告本於侵權行為之法律關係，請求被告連帶給付原
    告壹拾伍萬仟壹佰伍拾元，尚無不合，應予准許；超過此
    部分之請求為無理由，不能准許，應予駁回。就利息請求部
    分，按給付無確定期限者，債務人於債權人得請求給付時，
    經其催告而未為給付，自受催告時起，負遲延責任，其經債
    權人起訴而送達訴狀，或依督促程序送達支付命令，或為其
    他相類之行為者，與催告有同一之效力；且遲延之債務，以
    支付金錢為標的者，債權人得請求依法定利率計算之遲延利
    息；又應付利息之債務，其利率未經約定，亦無法律可據者
    ，週年利率為百分之五，民法第二百二十九條第二項、第二
    百三十三條本文、第二百零三條分別定有明文。本件原告起
    訴狀送達被告甲○○之翌日為九十六年五月二十六日；而本
    件原告起訴狀寄存送達被告乙○○當地之警察機關日期為九
    十六年五月二十九日，依據民事訴訟法第一百三十八條第二
    項規定，應自寄存之日起經十日即九十六年六月八日發生效
    力；就被告丙○○部分，本件原告起訴狀依公示送達登載之
    日為九十六年十二月二十八日，又公示送達，自將公告或通
    知書黏貼公告處之日起，經二十日發生效力，民事訴訟法第
    一百五十二條前段定有明文，因此原告起訴狀繕本公示送達
    被告丙○○部分，應自九十七年一月十七日起發生效力，且
    兩造間未就遲延利息之利率另有約定，因此就利息請求部分
    原告請求被告按週年利率百分之五計算之利息，為有理由，
    亦予准許，並依上開期日計算其利息。又本院所命給付之金
    額未逾五十萬元，依民事訴訟法第三百八十九條第一項第五
    款，應依職權宣告假執行，是原告勝訴部分，爰依職權宣告
    假執行，並酌定相當之擔保金額命被告預供擔保免為假執行
    。
六、結論：本件原告之訴為一部有理由，一部無理由，依民事訴
    訟法第三百八十五條第一項前段、第七十九條但書、第八十
    五條、第三百八十九條第一項第五款、第三百九十二條第二
    項、第三項，判決如主文。
中    華    民    國    97    年    3     月    18    日
                  刑事第八庭    審判長法  官  彭喜有
                                      法  官  盧鳳田
                                      法  官  李東柏
以上正本證明與原本無異。
對於本判決如不服非對刑事判決上訴時不得上訴，並應於送達後
十日內向本院提出上訴狀。
                                      書記官  周怡青
中    華    民    國    97    年    3     月    18    日


司法院資訊處製作；財團法人民間司法改革基金會備份。
